【裁判字號】    99,抗,129
【裁判日期】    990930
【裁判案由】    聲明異議
【裁判全文】
臺灣高等法院臺南分院民事裁定  99年度抗字第129號
抗  告  人  乙○○
上列抗告人與相對人甲○○間聲請假扣押事件，抗告人對於中華
民國99年7月28日臺灣雲林地方法院（99年度事聲字第39號）裁
定，提起抗告，本院裁定如下：
    主  文
原裁定廢棄。
抗告人以新臺幣貳拾參萬參仟元或同金額之銀行可轉讓定期存單
，為相對人供擔保後，得就相對人之財產，於新臺幣貳佰參拾貳
萬零參佰伍拾元之範圍內為假扣押；但相對人如以新臺幣貳佰參
拾貳萬零肆佰元或同金額之銀行可轉讓定期存單，為抗告人供擔
保後，得免為或撤銷假扣押。
聲請及抗告訴訟費用新台幣貳仟元由相對人負擔。
    理  由
一、抗告意旨略以：相對人於事發後未理會抗告人所受之傷害，
    拒不賠償抗告人之損害，抗告人已就假扣押原因為釋明。相
    對人現已年過七旬，無工作能力，除其名下之不動產外，並
    無其他收入，若相對人所有之不動產經設定抵押權，或為其
    他處分，抗告人將無法獲得賠償，原審否准抗告人假扣押之
    聲請，即有違誤，爰提起抗告，求為廢棄原裁定等語。
二、按債權人就金錢請求或得易為金錢請求之請求，欲保全強制
    執行者，得聲請假扣押；假扣押非有日後不能強制執行或甚
    難執行之虞者，不得為之；請求及假扣押之原因應釋明之；
    前項釋明如有不足，而債權人陳明願供擔保或法院認為適當
    者，法院得定相當之擔保，命供擔保後為假扣押，民事訴訟
    法第522條第1項、第523條第1項、第526條第1項、第2項分
    別定有明文。又按假扣押制度乃為保全債權人將來之強制執
    行，並得命其供擔保以兼顧債務人權益之保障，所設暫時而
    迅速之簡易執行程序，是民事訴訟法第523條第1項所稱「有
    日後不能強制執行或甚難執行之虞」之「假扣押之原因」者
    ，本不以債務人浪費財產、增加負擔或將其財產為不利益之
    處分，致達於無資力之狀態，或債務人移住遠方、逃匿無蹤
    或隱匿財產等積極作為之情形為限，祇須合於該條項「有日
    後不能強制執行或甚難執行之虞」之條件，即足當之。倘債
    務人對債權人應給付之金錢或得易為金錢請求之債權，經催
    告後仍斷然堅決拒絕給付，且債務人現存之既有財產，已瀕
    臨成為無資力之情形，或與債權人之債權相差懸殊，將無法
    或不足清償滿足該債權，在一般社會之通念上，可認其將來
    有不能強制執行或甚難執行之虞之情事時，亦應涵攝在內。
    又債權人聲請假扣押，就假扣押之原因，絲毫未提出能即時
    調查之證據以釋明者，固應駁回其聲請，惟假扣押之原因如
    經釋明而有不足，法院仍得命供擔保以補其釋明之不足，准
    為假扣押，此觀同法第526條第1項、第2項規定自明。次按
    證明與釋明在構成法院之心證上程度未盡相同，所謂證明者
    ，係指當事人提出之證據方法，足使法院產生堅強之心證，
    可以完全確信其主張為真實而言，與釋明云者，為當事人提
    出之證據未能使法院達於確信之程度，僅在使法院得薄弱之
    心證，信其事實上之主張大概為如此者有間，二者非性質上
    之區別，乃分量上之不同（最高法院98年度台抗字第746號
    、95年度台抗字第386號裁定參照）。
三、經查：
  (一)抗告人聲請本件假扣押，主張相對人於98年6月24日騎乘輕
    型機車沿台一線由莿桐往西螺方向行駛左轉甘厝路，竟貿然
    左轉，與抗告人發生側撞，經臺灣雲林地方法院檢察署檢察
    官以98年度偵字第4368號起訴，經臺灣雲林地方法院98年度
    交易字第29號受理並為簡易判決，抗告人並因本件交通事故
    受有損害等情，業據提出臺灣省嘉雲區車輛行車事故鑑定委
    員會鑑定意見書、彰化基督教醫院雲林分院門診收據、林口
    長庚紀念醫院費用收據、勞保投保資料表與六月份薪資袋、
    機車維修費用發票為證（見原審假扣押卷第8～20頁），堪
    認抗告人就本件假扣押請求之原因事實，已為相當之釋明。
  (二)抗告人復又主張：相對人現已年過七旬，無工作能力，除其
    名下之不動產外，無其他收入，若相對人所有之不動產經設
    定抵押權，或為其他處分，日後有難以強制執行受償之情事
    等情，又據其提出財政部臺灣省北區國稅局98年度綜合所得
    稅各類所得清單為證。則審酌相對人年歲已高，無工作能力
    ，亦無收入來源，若因本件假扣押裁定遭廢棄，相對人自得
    處分其不動產，相對人將陷於無資力，對抗告人受償之權益
    ，確實有所影響。自應認抗告人就本件假扣押之原因，已為
    相當之釋明；又縱認上開釋明仍有所不足，抗告人既已陳明
    願供擔保，揆諸上開說明，法院仍應命供擔保以補其釋明之
    不足，准為假扣押。
  (三)相對人雖抗辯「抗告人所提出之文件僅能作為請求原因之釋
    明，但就相對人是否有浪費財產、增加負擔或就財產為不利
    之處分、將成為無資料之狀態等，任何有期日後不能強制執
    行之虞，則未釋明」云云。惟抗告人既就原審廢棄假扣押裁
    定抗告，則於本院審理期間，自得就假扣押原因補為釋明，
    非必受限於原聲請假扣押裁定時之狀況，而抗告人業已提出
    上開財政部臺灣省北區國稅局98年度綜合所得稅各類所得清
    單為釋明，相對人上開所辯，自無足取
四、原審以抗告人就假扣押之原因，未能提出足使法院信其主張
    為真實之證據，因而駁回抗告人之聲請，尚有未洽。抗告意
    旨指摘原裁定不當，求予廢棄，為有理由。爰將原裁定廢棄
    ，並酌定抗告人應供擔保之金額，准許抗告人假扣押之聲請
    ，裁定如主文第二項所示。
五、據上論結，本件抗告為有理由，應依民事訴訟法第492條、
    第95條、第78條，裁定如主文。
中    華    民    國    99    年    9     月    30    日
                  民事第四庭    審判長法  官  吳上康
                                      法  官  王金龍
                                      法  官  陳珍如
上為正本係照原本作成。
本裁定除以適用法規顯有錯誤為理由外，不得再抗告。如提出再
抗告，應於收受送達後10日內委任律師為代理人向本院提出再抗
告狀（須附繕本），並繳納再抗告費新台幣1千元。
中    華    民    國    99    年    9     月    30    日
                                      書記官  易慧玲
【附註】
民事訴訟法第495條之1第2項準用同法第466條之1第1、2項規定
：
(1)對於第二審判決上訴，上訴人應委任律師為訴訟代理人。但上
  訴人或其法定代理人具有律師資格者，不在此限。
(2)上訴人之配偶、三親等內之血親、二親等內之姻親，或上訴人
  為法人、中央或地方機關時，其所屬專任人員具有律師資格並
  經法院認為適當者，亦得為第三審訴訟代理人。
民事訴訟法第466條之2第1項：
  上訴人無資力委任訴訟代理人者，得依訴訟救助之規定，聲請
  第三審法院為之選任律師為其訴訟代理人。

司法院資訊處製作；財團法人民間司法改革基金會備份。
